【裁判字號】    95,訴,929
【裁判日期】    951110
【裁判案由】    偽造文書等
【裁判全文】
臺灣臺北地方法院刑事判決               95年度訴字第929號
公  訴  人  臺灣臺北地方法院檢察署檢察官
被      告  丙○○原名周簡秀.
選任辯護人  湯明亮律師
上列被告因偽造文書等案件，經檢察官提起公訴（95年度偵緝字
第1009、1010號），本院判決如下：
    主    文
丙○○犯行使偽造私文書罪，處有期徒刑貳年貳月，未扣案之陸
軍成功新村軍眷福利供應中心（內攤位）合約書及委託書上偽造
之「簡秀琴」署押各壹枚均沒收。又犯行使變造特種文書罪，處
有期徒刑參月。又犯未指定犯人誣告罪，處有期徒刑參月；應執
行有期徒刑貳年陸月，未扣案之陸軍成功新村軍眷福利供應中心
（內攤位）合約書及委託書上偽造之「簡秀琴」署押各壹枚均沒
收。
    事    實
一、丙○○（原名周簡秀惠），因投資做生意週轉不靈，且其所
    有臺北富邦商業銀行和平分行（原為臺北銀行和平分行，下
    稱台北銀行）帳號○二四九○—五號支票帳戶，於民國八十
    九年五月二十六日即已經公告為拒絕往來戶。其明知自己毫
    無資力，竟基於意圖為自己不法所有之概括犯意及行使偽造
    私文書之犯意，(一)於八十九年七月間某日，前往位於臺北市
    大安區○○○路○段一六○巷三之一號三樓甲○○住處，持
    其所簽發發票日為八十九年八月五日，面額新台幣（下同）
    四十三萬元，票號為ＨＰ0000000號之台北銀行為擔
    當付款人之支票一張，向甲○○調款，使甲○○陷於錯誤，
    而交付四十萬元予丙○○。(二)八十九年八月八日，丙○○明
    知臺北縣雙溪鄉○○段頂坑小段六九地號、內厝小段三八之
    二、之三、四○地號之土地均為其弟簡清乾所獨有，竟向甲○○騙稱上揭土地市價高達上千萬元，並擅自取用其弟簡清
    乾委託保管之土地所有權狀原本，交付甲○○以取信之，致
    使甲○○誤信丙○○有還款能力，而交付得款四十萬元；(三)
    九十年一月間，持其於七十五年四月二日上揭偽造簡秀琴名
    義受讓攤位之陸軍成功新村軍眷福利供應中心（內攤位）合
    約書及委託書合約書及委託書（時效完成，詳見後述），向
    甲○○騙稱簡秀琴在臺北市士林區開設工廠，因進貨需款孔
    急，致使甲○○信以為真，向甲○○騙得一百萬元，足以生
    損害於簡秀琴及甲○○。(四)八十九年七月十七日至九十年十
    一月十日間，陸續承上揭詐欺犯意，連續多次前往甲○○之
    上揭住處，每以跪求哭訴，謊稱若未能借得款項，與妹妹陳
    碧玉經營之手機殼零件則無法出貨云云，並簽立交付承諾還
    款之立據書多張以取信於甲○○，使甲○○陷於錯誤，信以
    為真，一再將標得之會款，或向親友調借現金，連續於附表
    所示之時間借款予丙○○共九百九十五萬八千元，總計丙○○共詐得一千一百七十五萬八千元。
二、因丙○○一再拖延未清償借款，甲○○之女乙○○為俾將來
    追償之用，乃於九十年十一月二十二日左右，要求丙○○出
    示身分證件，丙○○竟另行起意，基於行使變造國民身分證
    之犯意，將於不詳時地把其身分證統一編號末三碼「三二四
    」變造為「四二三」之國民身分證影本一紙，交付甲○○、
    乙○○母女以行使之，足以生損害於戶政機關對於身分證管
    理之正確性及甲○○日後順利追討債務之結果。
三、丙○○另行起意，於民國九十年八月上旬，在臺北市○○區
    ○○街二○○巷三一號三樓之一「久益米行」內，向負責人
    吳榮文借用支票，並由吳榮文當場開立付款人為臺北銀行信
    義分行、支票號碼ＨＹ0000000號、發票日九十年八
    月十五日、面額一萬五千元之支票一紙予丙○○。數日後，
    丙○○持往臺北市大安區○○○路○段一巷二七號，交付服
    飾批發商陳碧玉償還其所積欠之購衣款項，嗣於同年八月十
    四日，丙○○明知上開吳榮文簽發支票並未遺失或遭竊，竟
    陪同不知情之吳榮文一同前往臺北市○○區○○路四段二九
    九號臺北銀行信義分行，申請掛失止付前揭票據，同時填具
    票據掛失止付通知書及遺失票據申報書，偽稱上開支票在臺
    北市○○○路遭小偷拿走等情，未指定犯人，請求警察機關
    究辦不特定人竊取前揭支票，而誣告他人涉犯竊盜罪嫌，嗣
    因上開支票為陳碧玉提示後遭退票，始循線查獲上情。
四、案經甲○○訴由及臺北市政府警察局大安分局報告臺灣臺北
    地方法院檢察署檢察官偵查起訴。
    理    由
一、按被告以外之人於審判外之言詞或書面陳述，除法律有規定
    者外，不得作為證據，刑事訴訟法第一百五十九條第一項定
    有明文，此即學理上所稱之「傳聞證據排除法則」，而依上
    開法律規定，傳聞證據原則上固無證據能力，但如法律別有
    規定者，即例外認有證據能力。又被告以外之人於審判外之
    陳述，雖不符合同法第一百五十九條之一至第一百五十九條
    之四之規定，但經當事人於審判程序同意作為證據，法院審
    酌該言詞陳述或書面陳述作成時之情況，認為適當者，亦得
    為證據，當事人、代理人或辯護人於法院調查證據時，知有
    第一百五十九條第一項不得為證據之情形，而未於言詞辯論
    終結前聲明異議者，視為有前項之同意，此觀諸同法第一百
    五十九條之五規定甚明。查本判決下列所引用之證人簡秀琴
    、簡清乾、吳榮文、陳碧玉分別於警詢中之陳述，或在偵查
    中向檢察官所為之具結證述屬於審判外之陳述，為傳聞證據
    ，然被告於本院準備程序時表示無意見而不予爭執，且迄至
    言詞辯論終結前亦未再聲明異議，本院審酌上開證據資料製
    作時之情況，尚無違法不當，亦認為以之作為證據應屬適當
    ，故揆諸前開規定，爰逕依刑事訴訟法第一百五十九條之五
    規定，認前揭證據資料均例外有證據能力。另證人甲○○及
    乙○○業已於本院本院九十五年十月二十三日審理時，已基
    於證人地位、經合法具結、並在賦予被告對質詰問機會之情
    形下為證述，則其前開陳述，即因其在本件公判庭至本院作
    證，而取得證據能力。
二、訊據被告丙○○矢口否認有何詐欺、偽造文書、變造國民身
    分證或誣告罪嫌，其選任辯護人並辯稱：詐欺罪嫌部分，是
    分三次向告訴人借錢，第一次是拿自己簽發支票，第二次是
    拿簡清乾的權狀，第三次是拿陸軍成功新村攤位的合約，共
    借一百萬元，並未施用任何詐術，且非告訴人所稱借一千多
    萬元，告訴人對於借款金額無法提供資金來源，且與證人乙○○所言不相符合，至於以自己的支票向告訴人借款部分，
    倘鈞院認有欺騙告訴人之情事，亦請鈞院從輕量刑認定。另
    外，被告身分證是在借款之後經告訴人要求才提供給告訴人
    ，並非詐術之手段，至於被告本票上面之身分證號碼，會有
    寫錯之情事，是因為被告教育不高，在書寫當時記憶錯誤所
    致，此由另兩張本票的身分證號碼並未錯誤，即可看出被告
    並無欺瞞告訴人之意。另有關被告向銀行辦理掛失止付，是
    因為被告以為該張支票有遺失之情事才會偕同吳榮文至銀行
    辦理，又因被告學識不高，才會在掛失止付單上面載明被小
    偷偷走。倘鈞院認被告有誣告罪嫌，亦請從輕量刑云云。
三、就事實欄一至二部分：經查：
  (一)被告坦承於第一次於八十九年七月間持其簽發之四十三萬元
    支票向告訴人甲○○借款一節，並有該支票影本在卷為憑（
    九十一年度偵字第一二七○六號卷第二四頁），而被告之台
    北銀行支票存款帳戶早於八十九年五月二十六日即已經公告
    為拒絕往來戶，亦有台北銀行九十四年九月二十三日北富銀
    和營字第九四六○○○○一五六號函及所附之開戶資料等為
    憑（九十四年度偵緝字第一四二八號卷第八二至八五頁）。
    足認其簽發支票借款之際，業已明知該紙支票屆期必定無法
    兌現，被告此部分之詐欺犯行，自堪認定。
  (二)證人即告訴人甲○○於本院交互詰問程序中結證稱：被告曾
    經拿她弟弟的土地所有權狀正本做擔保向我借四十萬元，她
    說土地很值錢，等錢還我才拿回去，月息三分，我拿我自己
    銀行的錢借給被告，因為她每次來都是哭、發誓、跪，說她
    絕對不會欠我錢。被告拿權狀給我看，所以我就相信她。另
    外還有拿一個市場攤位合約書給我看，說那攤位值壹佰萬元
    ，跟我借壹佰萬元，不過她將那個攤位賣給別人，賣的錢沒
    有還我一毛錢，我借給被告的都是現金。我自己標六個會的
    錢借給被告，也有向親戚朋友借現金來借給被告等語（本院
    卷第六四至六六頁）。核與證人乙○○到庭結證稱：我知道
    我母親甲○○借錢給被告時，我母親已經借給被告好幾百萬
    元了，我母親借給被告錢的來源，一部分是我們自己的，有
    六百多萬元，其他的是跟鄰居借的。被告跑路後，我們去還
    鄰居的錢就有四百多萬元。我母親也有跟我借一百多萬元，
    跟我大姊借一百多萬元給被告等語（本院卷第七六至七七頁
    ）。並提出蓋有被告印文之借款明細、立據書多張、被告胞
    弟簡清乾所有之土地所有權狀四張影本、被告所交付之七十
    五年四月二日陸軍成功新村軍眷福利供應中心（內攤位）合
    約書及委託書等影本各一件在卷為憑（九十一年度偵字第一
    二七○六號卷第二八至三四頁）附卷為憑，被告事後雖辯稱
    上開立據書是在甲○○威脅之下所寫云云，然未能舉證供本
    院斟酌，已難採信，且查立據書內容係自稱其與妹妹陳碧玉
    有共有之土地（見九十一年度偵字第一二七○六號卷第二二
    頁），且與陳碧玉共同從事手機殼零件生意（九十四年度偵
    緝字第一四二八號卷第九三頁）云云，然經證人簡秀琴於偵
    查中結證稱並無「陳碧玉」之姊妹（九十四年度偵緝字第一
    四二八號卷第五八頁），及被告於本院審理自承確無「陳碧
    玉」之妹妹在卷（本院卷第六三頁），衡情被告若真遭脅迫
    製作立據書，內容應不外借款金額及承諾清償期限，告訴人
    絕無必要強令被告編造事實上根本不存在之「妹妹陳碧玉」
    等情。益證被告借款之際，確係以「與妹妹陳碧玉合夥生意
    借錢週轉」云云，取信於被害人無訛。被告辯稱受脅迫而製
    作不實之書據，顯屬事後卸責之詞，無從採信。
  (三)證人簡清乾於偵查中結證稱：被告對於臺北縣雙溪鄉○○段
    頂坑小段六九、三八之二及之三、四○地號之土地並無持分
    ，被告向伊借上揭土地及其他所有權狀約三十幾張去看，伊
    並未授權或同意被告持以借款，取回時發現短少本案四張所
    有權狀，被告迄今未還等語（九十四年度偵緝字第一四二八
    號卷第八八頁）。另證人簡秀琴亦於偵查中結證稱：被告沒
    有經過我的同意或授權，就自行在陸軍成功新村軍眷福利供
    應中心（內攤位）合約書及委託書上簽名，我也沒有在士林
    開設工廠或委請被告調現金等語（同上偵緝卷第五九頁），
    顯然被告分別持偽造簡秀琴名義之上開攤位合約書及委託書
    ，及未經簡清乾同意而持土地權狀向告訴人借款，連續向告
    訴人詐欺取財之犯意明確。經核對被告詐取款項後在告訴人
    明細單上親自蓋印之各筆金額，扣除重複記載或未蓋印文難
    以證明之部分，總計詐借金額加計附表所示之九百九十五萬
    八千元，合計高達一千一百七十五萬八千元。
  (四)證人乙○○另結證稱：因為被告一直沒還錢，九十年十一月
    二十二日左右找被告到我們家，問她錢什麼時候還，並要求
    被告拿出身分證，被告才拿身分證影本給我們看，事後到臥
    龍街派出所去問時，才知道被告所給的身分證影本上身分證
    統一編號後三碼「四二三」是錯誤的等語（本院卷第七五頁
    ），並提出被告身分證正反面影本各一張附卷為憑（九十四
    年度偵緝字第一四二八號卷第九四頁）。而被告之身分證字
    號末三碼是刻意塗改數字而以手寫變造為「四二三」，核對
    卷附被告自承還款時簽發之發票日為九十年十月十二日，到
    期日為九十一年二月二十八日之六百萬元本票一張（同上偵
    緝卷第一○○○頁下半張）上，被告所寫之身分證字號末三
    碼亦填寫為「四二三」，顯然被告向證人提出之變造身分證
    影本確實係被告所為。此與被告所述因記憶不清而於本票上
    誤載身分證統一編號之情形，迥然不同。參之被告又於九十
    年六月二十七日更改姓名，顯然被告是在詐騙款項後，刻意
    變造身分證號碼，使告訴人無法順利追償。被告前揭所辯，
    顯無可取。被告此部分犯行足堪認定。
四、就事實欄三部分：經查
  (一)證人吳榮文於偵查中結證稱：當時被告說要繳會錢，所以向
    我借票，大約是在九十年八月十五日前一個星期開票的，過
    了三天後，被告告訴我說票在復興南路被偷了，我們就去銀
    行掛失，掛失止付通知書上右邊第一行及遺失票據申報書上
    我的簽名都是我寫的，二、三行（即受款人欄及票據喪失經
    過欄內所載『復興南路上小偷拿走』字樣）跟通知人的部分
    是被告寫的等語（九十四年度偵緝字第一三四一號卷第三二
    頁）。另證人陳碧玉亦於偵查中結證稱：九十年間，被告向
    我們買衣服交付價款，所以在票到期前十幾天給我一張面額
    一萬五千元之支票，被告說有把支票塞在鐵門的隔天我有去
    檢查，但是沒有看到票，後來又檢查一遍，票從鐵門上掉下
    來，我找到後要打電話告訴被告，被告就不知去向，但我未
    曾告訴被告支票遭小偷偷走等語（同上卷第三三至三四頁）
    ，此外，被告於偵查中亦供稱：並沒有小偷在復興南路將支
    票偷走之情況等語。顯然被告明知支票係交付證人陳碧玉，
    而無在復興南路遭竊之情形。
  (二)附卷吳榮文去掛失失竊之票號ＨＹ0000000號票據掛
    失止付通知書上，受款人「丙○○」之簽名，經送內政部警
    政署刑事警察局鑑定結果，與被告筆跡相符，有該局九十四
    年十一月十八日刑鑑字第○九四○一五四一二四號鑑定書在
    卷可佐（同上卷第五○至五一頁），核與證人吳榮文上開所
    述係由被告填載票據喪失經過之情節相符，足認申告時確係
    由被告親自在票據掛失止付通知書上填寫不實之票據遭竊情
    形，被告上開所辯，自無足採。此部分為指定犯人誣告之犯
    行，洵足認定。本案犯罪事證明確，自應依法論罪科刑。
五、核被告所為，係犯刑法第三百三十九條第一項之詐欺取財罪
    、第二百十六條、第二百十條之行使偽造私文書罪、第二百
    十六條、第二百十二條之行使變造特種文書罪及第一百七十
    一條第一項之未指定犯人誣告罪。查被告行為後，刑法於九
    十四年一月七日修正、九十四年二月二日總統公布，於九十
    五年七月一日施行，其中刪除刑法第五十六條，修正第二條
    、第三十條、第四十一條規定。按行為後法律有變更者，適
    用行為時之法律，但行為後之法律有利於行為人者，適用最
    有利於行為人之法律，現行刑法第二條第一項訂有明文，此
    即從舊從輕原則。此條規定乃與刑法第一條罪刑法定主義契
    合，而貫徹法律禁止溯及既往原則，係規範行為後法律變更
    所生新舊法律比較適用之準據法，是刑法第二條本身雖經修
    正，但刑法第二條既屬適用法律之準據法，本身尚無比較新
    舊法之問題，應一律適用裁判時之現行刑法第二條規定以決
    定適用之刑罰法律，先予辨明。又以本次刑法修正之比較新
    舊法，應就與本案罪刑有關之牽連犯、連續犯，其他法定法
    定加減原因與加減例等一切情形，綜其全部罪刑之結果而為
    比較（最高法院九十五年五月二十三日九十五年度第八次刑
    庭會議決議可資參照）。經查：
  (一)刑法第三百三十九條第一項詐欺取財罪及第二百十六條、第
    二百十二條之行使變造特種文書罪及第一百七十一條第一項
    之未指定犯人誣告罪，法定刑中罰金刑部分，據修正後刑法
    施行法增訂第一條之一：「中華民國九十四年一月七日刑法
    修正施行後，刑法分則編所定罰金之貨幣單位為新臺幣。九
    十四年一月七日刑法修正時，刑法分則編未修正之條文定有
    罰金者，自九十四年一月七日刑法修正施行後，就其所定數
    額提高為三十倍。但七十二年六月二十六日至九十四年一月
    七日新增或修正之條文，就其所定數額提高為三倍」及刑法
    第三十三條第五款修正為：「主刑之種類如下：五、罰金：
    新臺幣一千元以上，以百元計算之」等規定，是依修正後之
    法律，上開罪名所得科處之罰金刑最低為新臺幣一千元；然
    依被告行為時之刑罰法律，即罰金罰鍰提高標準條例第一條
    前段規定之提高倍數十倍及刑法第三十三條第五款規定之罰
    金最低額一元計算，罰金刑最高額均與新法相同，但最低額
    為銀元一元，若現行法規所定貨幣單位折算新台幣條例第二
    條換算為新臺幣，僅為新台幣三元。因此，比較上述修正前
    、後之刑罰法律，自以被告行為時關於科處罰金刑之法律較
    有利於被告。
  (二)刑法第五十六條連續犯及刑法第五十五條後段之牽連犯規定
    ，均業於九十四年一月七日刪除，並於九十五年七月一日施
    行。而被告行為時法，對於連續犯行論以一罪，並得加重其
    刑，及就牽連犯關係從一重處斷。於新法修正施行後，行為
    人之數犯罪行為或方法、結果之數犯罪行為，即須分論併罰
    。此刪除雖非犯罪構成要件之變更，但顯已影響行為人刑罰
    之法律效果，自屬法律有變更，依新法第二條第一項規定，
    比較新、舊法結果，仍應適用較有利於被告之行為時法律即
    舊法論以連續犯或牽連犯。
  (三)查修正後刑法第八十條第一項，及修正前刑法第八十條第一
    項關於追訴權時效期間之規定不同，修正後刑法所定時效期
    間較長，表示行為人被追訴之期限較久，自屬對行為人不利
    ，比較結果自以修正前刑法第八十條較有利於行為人，本件
    關於追效權時效，自應適用修正前刑法第八十條之規定。則
    關於追訴權時效之停止進行，及其期間、計算，亦應一體適
    用修正前刑法第八十三條之規定。
  (四)綜合上述各條文修正前、後之比較，揆諸前揭最高法院決議
    及修正後刑法第二條第一項規定之「從舊從輕」原則，自應
    適用被告行為時之法律，即修正前刑法之相關規定及罰金罰
    鍰提高標準條例第一條前段及同條例修正前第二條規定，予
    以論處。而從刑附屬於主刑，故依主刑之修正前刑法所適用
    之規定。
六、被告利用不知情之吳榮正具名向銀行申辦支票掛失止付，為
    間接正犯。又變造身分證號碼係行使變造特種文書之階段行
    為，不另論罪。被告多次向告訴人詐欺取財之犯行，時間緊
    接、手段相同，所犯構成要件相同之罪名，顯係基於概括犯
    意所為，應依修正前連續犯規定論以一罪，並加重其刑。又
    被告所犯行使偽造私文書、詐欺取財二罪間，有方法結果之
    牽連犯關係，應從一重之行使偽造私文書罪處斷。另被告是
    應乙○○之要求以確認身分，始出具變造之國民身分證影本
    ，與先前使用詐術借款之行為，並無方法目的之牽連關係，
    應為另行起意，應數罪併罰，起訴書認為上開部分為裁判上
    一罪之關係，尚屬有誤。又被告行使偽造私文書罪、行使變
    造特種文書罪，與未指定犯人誣告罪各間，犯意各別，行為
    不同，應予分論併罰。爰審酌被告犯罪之動機、手段、目的
    ，未經弟、妹之同意，而分持權狀、合約書等文件向告訴人
    詐借款項，且金額高達上千萬元，並未清償而一再行騙，事
    後就所犯各罪均不知坦承犯行，矯詞卸責等一切情狀，分別
    量處如主文所示之刑。又被告行為後，刑法有關數罪併罰之
    規定業已修正，其中刑法第五十一條第五款規定由「宣告多
    數有期徒刑者，於各刑中之最長期以上，各刑合併之刑期以
    下，定其刑期。但不得逾二十年」，修正為「宣告多數有期
    徒刑者，於各刑中之最長期以上，各刑合併之刑期以下，定
    其刑期。但不得逾三十年」，新舊法比較結果，以舊法有利
    於行為人，依刑法第二條第一項前段之規定，本案應適用修
    正前刑法第五十一條第五款規定，定其應執行刑如主文所示
    ，以資懲儆。未扣案之陸軍成功新村軍眷福利供應中心（內
    攤位）合約書及委託書原本上偽造之「簡秀琴」署押各一枚
    ，不問屬於犯人與否，均依刑法第二百十九條之規定沒收。
七、公訴意旨另以：被告另於不詳時地，明知發票人仝一國際有
    限公司張玉蘭、臺北銀行桂林分行帳號00000000號
    、發票日九十年十月三十一日、支票號碼ＧＬ000000
    0號、面額五百萬元之支票，及發票人贏驊興業有限公司簡
    永松、臺中商業銀行沙鹿分行帳號四四二二之二號、發票日
    九十年十一月二十日、支票號碼ＳＵ0000000號、面
    額一百二十萬元之支票，均為無法兌現之支票（俗稱芭樂票
    ），而持向甲○○騙取款項，而認被告此部分亦涉犯刑法第
    三百三十九條第一項之詐欺取財罪嫌。
  (一)按犯罪事實應依證據認定之，無證據不得認定犯罪事實，刑
    事訴訟法第一百五十四條第二項定有明文。又認定不利於被
    告之事實，須依積極證據，苟積極證據不足為不利於被告事
    實之認定時，即應為有利於被告之認定，更不必有何有利之
    證據，最高法院三十年上字第八一六號著有判例可資參照。
  (二)查被告固坦承交付上開支票予告訴人，且上開發票人仝一國
    際有限公司張玉蘭之臺北銀行桂林分行支票帳戶，及發票人
    贏驊興業有限公司簡永松之臺中商業銀行沙鹿分行支票帳戶
    均為拒絕往來戶，固有上開支票及退票理由單各二紙、法務
    部票據信用資訊連結作業查詢明細表一份在卷為憑，然依證
    人甲○○、乙○○於本院結證之證述，上開二張芭樂票均係
    被告於事後還款時所交付予甲○○（本院卷第六七、七四頁
    ，此係清償欠款之手段，與持票借款要有不同。詐借款項後
    用以清償之支票雖未能兌現，亦無從以詐欺罪之刑責相繩。
    此部分不能證明被告犯罪，惟公訴意旨認此部分與上揭論罪
    科刑之行使偽造私文書、詐欺罪間有牽連犯及連續犯關係，
    屬裁判上一罪，爰不另為無罪之諭知。
八、公訴意旨略以：被告於不詳時地，冒用其妹簡秀琴名義，偽
    造陸軍成功新村軍眷福利供應中心（內攤位）合約書及委託
    書等語。被告於偵查中固不否認持有其妹簡秀琴之印章，且
    據證人簡秀琴於偵查中結證稱：十幾、二十年前，被告需要
    二個攤位，沒有經過我的同意或授權，就自行在陸軍成功新
    村軍眷福利供應中心（內攤位）合約書及委託書上簽名及蓋
    印章等語（九十四年度偵緝字第一四二八號卷第五九、六一
    頁），惟按刑事訴訟法第三百零二條第二款規定，時效已完
    成者，應諭知免訴之判決。另依修正前刑法第八十條第一項
    第三款之規定，三年以上十年未滿有期徒刑者，追訴權時效
    為十年。查公訴人所指被告偽造陸軍成功新村軍眷福利供應
    中心（內攤位）合約書及委託書之犯行，經核於七十五年四
    月二日即已完成，有上開卷附合約書及委託書可稽。公訴人
    認此部分所涉刑法第二百十條之偽造私文書罪，係最重本刑
    有期徒刑五年之罪，其追訴權時效因十年不行使而消滅，故
    追訴權時效至八十五年四月二日止已屆滿十年，應已完成。
    被告所犯偽造私文書罪與其後於九十年一月間持以詐借款項
    之行使偽造私文書犯行，時間相去近十五年之久，從自然生
    活之角度觀察，偽造私文書與行使偽造私文書之行為，顯為
    二個獨立行為，難認具有高低度行為之吸收關係，應係另行
    起意為之，要無成立實質上一罪之餘地。自不得認為偽造私
    文書之時效起算點應延後至行使行為完成時，此部分偽造私
    文書犯行之時效業已完成，然基於不告不理之控訴原則，公
    訴人既主張此部分時效完成之偽造犯行與上開經本院論罪科
    刑之行使偽造私文書犯行有高低度行為關係，本院爰不另為
    免訴判決之諭知。
據上論斷，應依刑事訴訟法第二百九十九條第一項前段，刑法第
二條第一項前段、修正前刑法第五十六條、第五十五條、刑法第
二百十六條、第二百十條、第二百十二條、第三百三十九條第一
項、第一百七十一條第一項、第五十一條第五款、第二百十九條
，罰金罰鍰提高標準條例第一條前段，判決如主文。
本案經檢察官林禎瑩到庭執行職務。
中    華    民    國    95    年    11    月    10    日
                  刑事第十庭審判長法  官  吳秋宏
                                  法  官  林柏泓
                                  法  官  紀文惠
以上正本證明與原本無異。
如不服本判決，應於判決送達後10日內，向本院提出上訴狀。
                                  書記官  劉新怡
中    華    民    國    95    年    11    月    10    日
附表：
事實欄一之(四)被告向告訴人甲○○詐騙之款項明細表
                                   單位：元
┌──┬────┬─────┐
│編號│日    期│金      額│
├──┼────┼─────┤
│1   │89.8.4  │300,000   │
├──┼────┼─────┤
│2   │89.9.7  │500,000   │
├──┼────┼─────┤
│3   │89.10.9 │300,000   │
├──┼────┼─────┤
│4   │89.11.10│200,000   │
├──┼────┼─────┤
│5   │89.12.5 │150,000   │
├──┼────┼─────┤
│6   │89.7.17 │300,000   │
├──┼────┼─────┤
│7   │89.7.17 │100,000   │
├──┼────┼─────┤
│8   │89.9.18 │900,000   │
├──┼────┼─────┤
│9   │89.9.20 │500,000   │
├──┼────┼─────┤
│10  │89.11.18│200,000   │
├──┼────┼─────┤
│11  │89.12.11│300,000   │
├──┼────┼─────┤
│12  │89.12.12│150,000   │
├──┼────┼─────┤
│13  │89.9.28 │300,000   │
├──┼────┼─────┤
│14  │89.9.30 │450,000   │
├──┼────┼─────┤
│15  │89.9.31 │300,000   │
├──┼────┼─────┤
│16  │89.10.31│200,000   │
├──┼────┼─────┤
│17  │89.11.30│150,000   │
├──┼────┼─────┤
│18  │89.12.31│150,000   │
├──┼────┼─────┤
│19  │90.5.1  │110,000   │
├──┼────┼─────┤
│20  │90.4.13 │60,000    │
├──┼────┼─────┤
│21  │90.4.30 │30,000    │
├──┼────┼─────┤
│22  │90.4.30 │60,000    │
├──┼────┼─────┤
│23  │90.5.18 │60,000    │
├──┼────┼─────┤
│24  │90.5.30 │58,000    │
├──┼────┼─────┤
│25  │90.6.13 │10,000    │
├──┼────┼─────┤
│26  │90.6.19 │10,000    │
├──┼────┼─────┤
│27  │90.7.5  │90,000    │
├──┼────┼─────┤
│28  │90.7.4  │100,000   │
├──┼────┼─────┤
│29  │90.7.5  │160,000   │
├──┼────┼─────┤
│30  │90.7.31 │160,000   │
├──┼────┼─────┤
│31  │90.8.17 │70,000    │
├──┼────┼─────┤
│32  │90.9.20 │300,000   │
├──┼────┼─────┤
│33  │90.3.19 │100,000   │
├──┼────┼─────┤
│34  │90.3.19 │30,000    │
├──┼────┼─────┤
│35  │90.7.9  │440,000   │
├──┼────┼─────┤
│36  │90.11.10│160,000   │
├──┼────┼─────┤
│37  │90.2.28 │700,000   │
├──┼────┼─────┤
│38  │90.3.13 │500,000   │
├──┼────┼─────┤
│39  │90.3.31 │400,000   │
├──┼────┼─────┤
│40  │90.2.6  │200,000   │
├──┼────┼─────┤
│41  │90.2.6  │400,000   │
├──┼────┼─────┤
│42  │90.2.19 │300,000   │
├──┼────┼─────┤
│合計│        │9,958,000 │
└──┴────┴─────┘
附錄本案論罪科刑法條全文
中華民國刑法第339條
(普通詐欺罪)
意圖為自己或第三人不法之所有，以詐術使人將本人或第三人之
物交付者，處5年以下有期徒刑、拘役或科或併科1千元以下罰金
。
以前項方法得財產上不法之利益或使第三人得之者，亦同。
前二項之未遂犯罰之。
中華民國刑法第216條
(行使偽造變造或登載不實之文書罪)
行使第210條至第215條之文書者，依偽造、變造文書或登載不實
事項或使登載不實事項之規定處斷。
中華民國刑法第210條
(偽造變造私文書罪)
偽造、變造私文書，足以生損害於公眾或他人者，處5年以下有
期徒刑。
中華民國刑法第212條
(偽造變造特種文書罪)
偽造、變造護照、旅券、免許證、特許證及關於品行、能力服務
或其他相類之證書、介紹書，足以生損害於公眾或他人者，處1
年以下有期徒刑、拘役或300元以下罰金。
中華民國刑法第171條
(未指定犯人誣告罪)
未指定犯人，而向該管公務員誣告犯罪者，處1年以下有期徒刑
、拘役或300 元以下罰金。
未指定犯人，而偽造、變造犯罪證據，或使用偽造、變造之犯罪
證據，致開始刑事訴訟程序者，亦同。


司法院資訊處製作；財團法人民間司法改革基金會備份。
